臺灣高等法院臺南分院刑事裁定　　　　　　　九十一年度聲再字第三號　孝股
　　再審聲請人
　　即受判決人　甲○○
右列聲請人因詐欺等案件，對於本院八十九年度上易字第一五四二號中華民國九十年
十一月十九日所為判決（臺灣臺南地方法院八十七年度易字第一九九五號、臺灣臺南
地方法院檢察署八十六年度偵續字第一八七號），聲請再審，本院裁定如左：
      主  文
再審之聲請駁回。
      理  由
一、聲請意旨略稱：緣再審聲請人被訴詐欺罪，經臺灣高等法院台南分院判處刑徒一
    年二月確定在案。按「因發現確實之新證據，足認受有罪判決之人應受無罪、免
    訴、免刑、或輕於原判決所認罪名之判決者」聲請再審，刑事訴訟法第四百二十
    條第六款定有明文。就原審判決書內相關之內容而言：
  (一)就「相互謀議設局詐領保險金，偽裝駕駛他輛受損之同型車掛上車牌「冒充」該
    投保車」部份：原審法院並未要求告訴人台灣產物保險股份有限公司臺南分公司
    提供相片正本比對，告訴人蓄意用影印版相片來欺騙法官。如原審法院比對1.承
    保時之相片（影本），2.民國（下同）八十五年四月間曾經出險理賠時之受損相
    片、工作相片，完成相片（在告訴人處，請告訴人提出），3.本次八十五年十二
    月撞到護欄、水溝中現場相片，4.車子拖吊至修理廠相關之正本相片（請別用影
    印相片），比對即可發現從承保至撞到護欄出險都是同部車子，因該車有與他車
    不同特殊之處，如前擋風玻璃有未修復之切口、且鋼圈係少之又少之特殊型式，
    被告一再要求提出正本相片，上開新證據可證是同一輛車。臺灣臺南地方法院八
    十七年易字第一九九五號亦已查清楚「蔡順餾向明台保險購買灰色車殼換裝，被
    告投保時已非藍色而是灰色」「一九九四年年份之車輛沒有防竊電腦紋碼」「一
    九九四年車之風扇更改為傳統式機械風扇技術上是可行」且系爭車輛右上角貼有
    一「囍」字，從落水至進修理廠都一樣，亦證係爭車輛從投保、肇事至進廠都是
    同一部車，又何來詐欺。
  (二)「(二)‧‧本院另委請國立成功大學再為鑑定，鑑定結果亦與上開大致相同‧‧」
    云云。然查，上開鑑定報告之立論基礎已錯誤，所得結果應非正確，「（如鑑定
    報告圖６、７）護欄缺口上橫寬一三０公分，下橫寬為八五公分，高三八公分」
    ，然1.鑑定報告所丈量之護欄缺口非原肇事時（八十五年十二月二十九日）之護
    欄缺口，而鑑定人員於九十年三月份所拍攝丈量，原肇事護欄缺口經整修，上開
    缺口係另車肇事結果。2.原肇事時間為八十五年十二月二十九日，蘇清水檢察官
    於八十六年四月一日勘驗肇事現場，測得：(1)肇事地點橋墩長度一七五公分，斜
    面長度一五五公分。(2)該車寬度一七九‧八公分（含兩個後視鏡），前、後輪距
    約一五０公分與缺口相吻合，而鑑定報告車身寬一八四公分不知從何得知。3.蘇
    清水檢察官於八十六年四月一日勘驗肇事現場，測得護欄高度為四十五公分，鑑
    定報告之數據根本不正確。此一正確數據之新證據，足以影響原判決。
  (三)「 (二)(1)被告供稱‧‧在當日六、七點時報警‧‧蔡順鰡則供稱八十五年十二月?
    十九日下午六午五時左右甲○○打電話給俄，說車子撞到了‧‧張高田則供稱‧
    ‧當時約下午四時半」云云，然查「張高田供稱‧‧當時約下午四時半」「蔡順
    餾則供稱八十五年十二月二十九日下午五時左右」，然被告是撞車後，先行攔一
    部機車回家洗澡，回到現場警員說已經都處理好了，車子可以先吊走，並叫被告
    六、七點時去派出所完成報案簽名手續，卷附勤務表，警員呂文義之值勤時間為
    十時至十六時（即至下午四時止），呂文義記載八十五年十二月廿九日十六時甲
    ○○駕ＴＪ－九七六八自小客因閃避對方來車，不慎撞至六甲鄉往台一線途中之
    大排水溝‧‧」足見報案係在下午四時前（呂文義值勤至下午四時）只因呂文義
    警員前去肇事地點處理完畢後已非其值勤時間，被告才於六、七點再前往警局報
    案，此張勤務表所載時間亦足影響原判決。
  (四)「(二)(2)被告起先稱‧‧攔‧‧機車‧‧後改稱搭一部計程車‧‧蔡順鰡之汽車修
    理場極近在２００公尺‧‧卻不向其求救處理」云云，然被告並無稱「搭計程車
    」，此必係書記官誤載所致，此部分可勘驗錄音帶，此錄音帶亦影響原判決，至
    於蔡順鰡之舊工廠雖在離肇事地點二百公尺處，然上開舊工廠已無營業，蔡順餾
    已至柳營之新工廠（登榮修車廠）營業。
  (五)「車輛價格是否包含保險費」部分：被告係以一百八十萬元含保險費購買該車，
    蔡順餾先稱不含保費，然嗣後又稱因買賣車輛眾多，要回去查資料才知道。
  (六)「月收入僅五萬元，並非有資力買受該車」部分：被告月薪雖只有五萬多元，然
    被告於八十五年以前就已經營重利事業因而犯下營業重利罪，並非無資力購買該
    車，此重利罪判決亦影響原判決。
  (七)「行照記載之車體顏色為藍色，申請理賠為鐵灰色」部分：被告購買該車時即為
    鐵灰色，從未改變過顏色，只要告訴人公司提出原承保之相片比對，即可一目瞭
    然。
  (八)「就汽車零件商公會理事長黃逢通之鑑定」部分：鑑定人專業知識有問題，竟連
    積架車之前擋風玻璃「膠合玻璃」之性質只會裂不會破也不知悉，竟作證系爭車
    禍前擋風玻璃會破。且於八十九年四月廿六日臺灣臺南地方法院勘驗現場時，柯
    顯卿法官詢問黃逢通時，伊曾表示「（照片上現場的位置有可能是這樣嗎？）有
    可能變成如此」，「（是否會翻車）不一定」，「（濺灑在車身的污泥是否正常
    ？）車頭朝下撞進污泥水溝，當然污泥往後延灑是正常」現場有警員呂文義、蔡
    順鰡、律師王進輝等多人在場，惟當日並未製作筆錄，直至幾月後才製作筆錄又
    與當日在現場所說的話完全不同。
  (九)「關於車禍時是閃狗還是閃車」部分：當時狀況是「四線道路上有一隻狗在路中
    間，因對向來車駛來，路中小狗受驚往我車道跑，我閃避小狗才衝撞護欄。」不
    知為何警員沒有記載小狗的事情，此部分可傳喚呂文義以明事實，惟原審法院並
    未調查。
  (十)有關泥土鑑定之事，當時胡檢察官確實有叫人取泥土送到麻豆分局鑑定，但是時
    間拖延了很久尚未看見報告書，於是聲請人與蔡順鰡同去派出所詢問呂文義，為
    何報告書未出來，呂文義答稱麻豆分局三組也有打電話去派出所說，法院在催討
    鑑定之報告書，而三組的警員找不到當時胡檢察官所拿的泥土，如今泥土鑑定書
    卻又無端的出現，真令人百思不解，被告已有錄音帶為證。且依落水相片觀之，
    車輛上及牆壁上之半乾泥土色澤相符。
  (十一)被告之轎車確撞護欄跌入排冰溝中，此有肇事現場之護欄水泥塊撞壞，經修補之
    痕跡可稽，被撞斷水泥塊之長度約近二公尺，適與轎車之車寬相當，而衡之車頭
    護欄、引擎蓋、保險桿、左右葉子板、車燈確有碰撞毀損之痕跡，拆下之零件堆
    放在蔡順鰡保養廠內，不僅扭曲彎折，且沾滿泥巴雜草愈見確係在排水溝內撈起
    之痕跡，事證不容抹煞。
  (十二)貴院委請國立成功大學鑑定之主旨：該車身或車殼於修復拉整前，是否曾經歷巨
    大之撞擊？撞擊點在何處、其撞擊力道如何？等幾點；乃是要證明該車殼的狀況
    ，該車殼右前下方嚴重凹陷，內龜、大樑、前保險桿全凹進去：不料成功大學就
    此部分末予鑑定，僅憑相片判斷，導致真相差距很大，此函文成大未調查，影響
    原判決。
  (十三)「四面車窗未破」部分：卷附照片明明車窗有破，證人歐陽一、蔡君勇明顯偽證
    ，且從系爭車輛落水相片觀之，前擋風玻璃處呈反光現象，而右側玻璃則無反光
    線現象，亦證玻璃已破。
  (十四)「被告受傷情節，被告與蔡順鰡所供不一」部分：聲請人確實兩手、兩腳受傷，
    因聲請人已先行回家洗澡，換穿衣褲；故蔡順鰡稱伊見聲請人一手受傷，然呂文
    義亦同樣證稱聲請人有受傷。
  (十五)告訴人之聲請上訴狀稱聲請人投保之作案道具車，是一部十多年之中古車，市價
    不值十萬元，再去混充新車投保一百八十萬元：1.向明台購買前後燒壞車殼二十
    五萬六千元，並且同為年份一九九四年，尚需要許多新零件，其金額也要近百萬
    元，還要拆裝修理、烤漆、發票、稅金等。2.全部經過拍照，並且告知告訴人該
    車承保前曾發生重大事故，由中央產物保險公司理賠過並換車殼，為鐵灰色，並
    在保單內加收５０％保費，由此可知告訴人已知該車曾遭重大事故並換車殼，有
    照片為證，並非如告訴人所言係為道具車。3.告訴人公司人員歐陽一於偵訊中告
    知肇事車與承保車為同一輛，然而告訴人公司人員蔡君勇於偵訊中證實該車確實
    嚴重受損凹進去。綜合以上三點證據，可知車輛為同一輛，確實有受損與判決書
    所稱「偽裝駕駛他輛已受損之同型車懸掛上開車牌，冒充該投保車，詐領保險金
    」係為不實之說，既可澄清聲請人與蔡順鰡係遭刻意冤枉，並無詐欺之事。
  (十六)成功大學所提供之鑑定書，其內容全部偽造不實並與原卷數位法官及二位檢察官
    所量尺寸完全不符合，竟連所用之鑑定照片，損壞程度都避重就輕，其鑑定書更
    違背法院指定鑑定主旨，誤導法官辦案主旨。該受損護欄於八十六年已修護完成
    ，而鑑定單位未經法院同意，擅自於九十年三月自行重新拍照並量其後又遭他車
    撞壞之尺寸，做不實之鑑定報告書。其枉法誤導本案之判決，該成功大學之鑑定
    人員已然背信、偽造害本案嚴重誤差。
  (十七)本案判決書內第八頁十一行稱：橫１０公分、高３８公分、厚２８公分，及未撞
    斷之３８公分高之護欄而掉落溝底，所有之狀況皆有矛盾與不符之處，以上之判
    決可證明審判者草率，未參考卷宗內尺寸，做此錯誤之判決。
  (十八)判決書第十一頁第四點稱：彼此諸多矛盾不一，且所供破壞該車窗及窗戶有破之
    情節，亦與證人歐陽一、蔡君勇於原審理賠時所結稱「該車四車窗均完好」乙節
    及前開現場照片亦不相符。1.臺灣臺南地方法院八十七年易字第一九九五號判決
    第四頁第十行稱：再從系爭車輛落水照片觀之，前擋風玻璃處呈反光現象，而右
    側車窗玻璃則無反光現象，故聲請人稱伊落水後從右側逃出等語，並非不可採信
    。2.補上該車落水時，吊至工廠時之放大照片。由以上二點證據就可證明車窗玻
    璃有破，其充當偽證者歐陽一及蔡君勇正遭地方法院偵辦中。
  (十九)判決書第十二頁第五行稱：原審審理時經隔離訊問蔡順鰡及聲請人，聲請人稱：
    肇事時伊兩手及兩腳掌均流血，由外表可看出云云，蔡順鰡稱：伊只看見甲○○
    一隻手有流血，顯然二人所供亦出入不一等，個情參互觀之。1.麻豆分局鳳林派
    出所警員呂文義於審理中結證在卷稱：當時甲○○沒有在現場，他是後來到派出
    所的，他手有受傷，其他部位沒有受傷。因為聲請人是肇事後先回家洗澡，換衣
    服後，再來派出所報案，由上可知其所受的傷乃為車窗強化玻璃破碎所致，經洗
    澡後當然外人只能看見手部明顯流血部位。由此可見法官自由心證，可濫用之。
    基上，因有發現確實之新證據，為此提出再審之聲請。
二、按再審係對確定判決之事實錯誤而為之救濟方法（最高法院著有四十三年台抗字
    第六○號判例足資參照）。又刑事訴訟法第四百二十條第一項第六款所謂「發現
    確實之新證據」，係指該證據於事實審法院判決前業已存在，為法院、當事人所
    不知，不及調查斟酌，至其後始行發現，且就證據本身形式觀察，固不以絕對不
    須經過調查程序為條件，但必須顯然可認為足以動搖原有罪確定判決，而為受判
    決人無罪、免訴、免刑或輕於原判決所認罪名之判決者為限。亦即該「新證據」
    須可認為確實具有足以動搖原確定判決，而對受判決人為更有利判決之「顯然性
    」外，尚須具備該證據係在事實審法院於判決前已存在，因未經發見，不及調查
    斟酌，或審判時未經注意，至其後始行發見之「嶄新性」特質，二者均屬不可或
    缺，倘若未兼備上開學理上所謂「顯然性」與「嶄新性」之二種為聲請再審新證
    據之特性，即不能據為聲請再審之原因，最高法院十九年抗字第八號、四十九年
    臺抗字第七十二號等判例足資參照。
三、本院確定判決以：被告與蔡順鰡共同意圖為自己不法之所有，相互謀議詐領保險
    金，推由被告偽裝駕駛他輛已受損之同型車，懸掛已向台灣產物保險股份有限公
    司台南分公司（簡稱台產台南公司）投保車輛之車牌，冒充投保車，虛構肇事衝
    入水溝內受撞損，詐領保險金未得逞，事証明確，而撤銷原審無罪之判決，改處
    再審聲請人有期徒刑一年二月確定。再審聲請人雖以前開情詞置辯，然查：
（一）再審聲請人稱「國立成功大學鑑定報告之立論基礎已錯誤，所得結果應非正確
      ，「（如鑑定報告圖６、７）護欄缺口上橫寬一三０公分，下橫寬為八五公分
      ，高三八公分」，然1.鑑定報告所丈量之護欄缺口非原肇事時（八十五年十二
      月二十九日）之護欄缺口，而鑑定人員於九十年三月份所拍攝丈量，原肇事護
      欄缺口經整修，上開缺口係另車肇事結果。2.原肇事時間為八十五年十二月二
      十九日，蘇清水檢察官於八十六年四月一日勘驗肇事現場，測得：(1)肇事地點
      橋墩長度一七五公分，斜面長度一五五公分。(2)該車寬度一七九‧八公分（含
      兩個後視鏡），前、後輪距約一五０公分與缺口相吻合，而鑑定報告車身寬一
      八四公分不知從何得知。3.蘇清水檢察官於八十六年四月一日勘驗肇事現場，
      測得護欄高度為四十五公分，鑑定報告之數據根本不正確。此一正確數據之新
      證據，足以影響原判決云云。然查：
      八十六年四月一日檢察官固到場勘驗肇事現場，測得肇事地點橋墩長度一七五
      公分，斜面長度一五五公分、高度四十五公分，但觀之肇事現場照片（見第三
      九一八號偵查卷第六頁），該肇事現場有黑黃相間斑馬紋護欄與白色陸橋橋墩
      呈相對垂直，而被告車係側向衝撞該陸橋溝邊之黑黃相間斑馬紋護欄，則檢察
      官上開所測得橋墩長度、斜面長度及高度四十五公分，是否為該護欄之長度及
      高度，已非無疑；再若依原確定判決所認及成功大學鑑定報告以該護欄高度三
      十八公分為基準，依肇事時被告車跌落位置係在下面水溝與路橋呈平行之狀態
      觀之，「逆向思考，若車體跌落位置真如所提示照片為與路橋方向平行，則左
      前輪側撞護欄之後，車體必須旋轉，旋轉至平行路橋方向即車頭正向護欄，則
      單靠左側之撞擊點，造成旋轉，而撞破護欄缺口之長度又比車寬小的情況之下
      ，兩個後輪，乃至於右前輪，在這種運動模式下，皆絕無可能跨越斷裂斜向後
      躺之護欄及未斷之護欄部分（三十八公分高）而掉落溝底，車體必然為右側未
      斷之護欄部分所阻擋而攔下」等情（見原審卷第五十一頁），係以該肇事現場
      護欄高度三十八公分為基準，認肇事後被告車「不可能」跨越斷裂斜向後躺之
      護欄及未斷之護欄部分，掉落下面之水溝。若依被告所稱「橋墩高度四十五公
      分」係「護欄高度四十五公分」，已高出原鑑定高度「三十八公分」之基準，
      則被告車如何得「跨越斷裂斜向後躺之護欄及未斷之護欄部分，掉落下面之水
      溝」，顯有可疑之處，且並非對被告更為有利之証據。
（二）再審聲請人又稱「被告是撞車後，先行攔一部機車回家洗澡，回到現場警員說
      已經都處理好了，車子可以先吊走，並叫被告六、七點時去派出所完成報案簽
      名手續，卷附勤務表，警員呂文義之值勤時間為十時至十六時（即至下午四時
      止），呂文義記載八十五年十二月廿九日十六時甲○○駕ＴＪ－九七六八自小
      客因閃避對方來車，不慎撞至六甲鄉往台一線途中之大排水溝‧‧」足見報案
      係在下午四時前（呂文義值勤至下午四時）只因呂文義警員前去肇事地點處理
      完畢後已非其值勤時間，被告才於六、七點再前往警局報案，此張勤務表所載
      時間亦足影響原判決。再被告並無稱「搭計程車」，此必係書記官誤載所致，
      此部分可勘驗錄音帶，此錄音帶亦影響原判決，至於蔡順鰡之舊工廠雖在離肇
      事地點二百公尺處，然上開舊工廠已無營業，蔡順餾已至柳營之新工廠（登榮
      修車廠）營業」云云。但查：
      依被告於偵查中所稱「肇事地點距蔡順鰡之修車廠約三、四百公尺」等語（
        見同偵查卷第二十四頁），且依檢察官勘驗筆錄所載「肇事汽車停放在離肇
        事地點約二百公尺之蔡順鰡汽車修護廠」等情（見同偵查卷第三十頁最後一
        行），被告所稱該處已無營業，已無可採。
      再依勤務表所載被告係於八十五年十二月二十九日下午四時報案（見同偵查
        卷第三十一頁），而原判決係綄合被告所稱「當日係打電話找蔡順鰡並且報
        案處理」、但報案時間為「下午六、七時許」，與蔡順鰡所稱「85.12.29下
        午五時左右，莊某打電話給我，說車子撞到了，我當天就去拍照了，而當時
        就有不知姓名之人開吊車在那裡了（八十六年度偵字第三九一八號卷第二十
        四頁反面）。張高田則供稱: 伊係於受新營一家修車廠叫伊去楠西鄉拖吊車
        輛回頭，到該排水溝，看到二、三十人圍在該處，蔡順鰡要伊順便將該車拖
        吊土來，付伊二千元，當時約下午四時半（參八十六年度偵字第三九一八號
卷第一一三至一一四頁）。按張高田既在下午四時半即受蔡順鰡之請求去拖
        吊該車，當時蔡順鰡亦在現場，則顯然蔡順鰡稱於當日下午五時左右始受被
        告通知發生車禍、而被告稱於當日下午六、七時始報警處理云云，皆有矛盾
        ，應非實在」，已詳述其認定不實在之理由，且該勤務表亦載報案時間為當
        日下午四時許，並非下午「六、七時許」，與被告上開所供報案時間不符，
        尚無有利被告而足以動搖原確定判決之處。則其以此理由做為再審之理由，
        已無足取。
      再所謂「發現確實之新證據，須顯然足為受判決人有利之判決，不須經過調
        查程序者」而言。查再審聲請人所稱「被告並無稱「搭計程車」，此必係書
        記官誤載所致，此部分可勘驗錄音帶，此錄音帶亦影響原判決」云云。但再
        審聲請人於一審審理時，確供稱「攔下一部計程車」等語（見一審卷第一六
        一頁反面），有該筆錄為憑。而「計程車」與「機車」無論台語發音或國語
        發音均有顯然之不同，書記官豈有誤記之理；而再審聲請人迄至本院二審調
        查審理時，就此項記載均未為爭執，迄至本院二審判決確定後，再為否認曾
        說「搭計程車」云云，已無足取；況再審聲請人既稱尚要「勘驗錄音帶」云
        云，又與再審之所謂「發現確定之新證據」不須經過調查程序之原則有違，
        自無可採。
（三）再審聲請人又稱「汽車零件商公會理事長黃逢通之鑑定」部分：鑑定人專業知
      識有問題，竟連積架車之前擋風玻璃「膠合玻璃」之性質只會裂不會破也不知
      悉，竟作證系爭車禍前擋風玻璃會被。且於八十九年四月廿六日臺灣臺南地方
      法院勘驗現場時，柯顯卿法官詢問黃逢通時，伊曾表示「（照片上現場的位置
      有可能是這樣嗎？）有可能變成如此」，「（是否會翻車）不一定」，「（濺
      灑在車身的污泥是否正常？）車頭朝下撞進污泥水溝，當然污泥往後延灑是正
      常」現場有警員呂文義、蔡順鰡、律師王進輝等多人在場，惟當日並未製作筆
      錄，直至幾月後才製作筆錄又與當日在現場所說的話完全不同」云云。及有關
      泥土鑑定之事，當時胡檢察官確實有叫人取泥土送到麻豆分局鑑定，但是時間
      拖延了很久尚未看見報告書，於是聲請人與蔡順鰡同去派出所詢問呂文義，為
  何報告書未出來，呂文義答稱麻豆分局三組也有打電話去派出所說，法院在催
      討鑑定之報告書，而三組的警員找不到當時胡檢察官所拿的泥土，如今泥土鑑
      定書卻又無端的出現，真令人百思不解，被告已有錄音帶為證。且依落水相片
      觀之，車輛上及牆壁上之半乾泥土色澤相符。被告之轎車確撞護欄跌入排冰溝
      中，此有肇事現場之護欄水泥塊撞壞，經修補之痕跡可稽，被撞斷水泥塊之長
      度約近二公尺，適與轎車之車寬相當，而衝之車頭護欄、引擎蓋、保險桿、左
      右葉子板、車燈確有碰撞毀損之痕跡，拆下之零件堆放在蔡順鰡保養廠內，不
      僅扭曲彎折，且沾滿泥巴雜草愈見確係在排水溝內撈起之痕跡，事證不容抹煞
      」；「關於車禍時是閃狗還是閃車」部分：當時狀況是「四線道路上有一隻狗
      在路中間，因對向來車駛來，路中小狗受驚往我車道跑，我閃避小狗才衝撞護
      欄。」不知為何警員沒有記載小狗的事情，此部分可傳喚呂文義以明事實，惟
      原審法院並未調查」、「卷附照片明明車窗有破，證人歐陽一、蔡君勇明顯偽
      證，且從系爭車輛落水相片觀之，前擋風玻璃處呈反光現象，而右側玻璃則無
      反光線現象，亦證玻璃已破」；「聲請人告確實兩手、兩腳受傷，因聲請人已
      先行回家洗澡，換穿衣褲；故蔡順鰡稱伊見聲請人一手受傷，然呂文義亦同樣
      證稱聲請人有受傷」云云。但原判決就此部分則認：
      (1)查車禍地點該排水溝之泥土為黑色，蓋係污水污染所致，而受損車所沾者則
        為黃色泥巴，應係田中泥土，此稽之送鑑定驗證呈現「有機溶濟萃取液分析
        所得圖譜不同」可明。應係以田中泥潑覆該受損車，偽作撞入溝底後溝泥噴
        濺狀，且觀事故照片中並無該款黃泥亦噴濺在溝壁、草叢，應足明其等作偽
        之情。且該受損車之內裝置物盒顏色上下不一致，與1994款上下顏色一致不
        符，之前（84．I．15）該車出險，並未撞壞置物盒，並無換裝之必要，被
        告稱伊並無換裝，蔡順鰡謂伊於賣被告前予以換裝，亦非可信。另陳丁玉（
        86．7．4至地檢署檢驗引擎）就「該車是否曾經落水」，係稱「無法看得出
        來」，其意應係看不出有落（泡）水痕跡，而非看不出有無落水，原審認其
        所供述之意為「無法辨別」，不無誤解。
      (2)原審法院（八十八年度易字第一三六○號）委請「台南市汽車材料商業同業
        公會」鑑定該車受損狀況與現場撞擊情形是否相符，結果認依駕駛人即共犯
        甲○○所稱伊以時速一百三十公里許之高速行駛，且左前輪以斜角撞擊斑馬
        線橋墩左前方之撞擊點，及落體原理原判，其車身落水後停放方向，應是車
        頭及車身朝斑馬線橋墩平行方向，或是以微小角度往斑馬線橋墩停靠，不會
        像現場車尾朝斑馬線橋墩、車頭朝其對向停放。又依時速一百三十公里撞擊
        橋墩所產生之衝擊力量，該車應係停靠在距離橋墩十公尺以上位置，不會像
        現場剛好停放在撞擊點橋墩之下，並應翻車，卻未翻車。再者，依橋上與橋
        下之垂直落差，安全氣囊已彈出研判，車體應會嚴重變形，前擋風玻璃會破
        ，左前輪會破，輪框會受損。惟依所拍照片（見八十六年偵字第三九一八號
        卷第六、七頁）顯示肇事車無此現象。且撞擊點在車子左側，肇事車保險桿
        內飾板卻斷裂在右側等各情，業據鑑定證人即該會理事長黃逢通於原審調查
        時結證無訛（見原審卷第一五八、第一五九頁），並有該會八十九年五月四
        日南市汽材通字第０五三號鑑定函乙紙附卷足憑（見原審八十八年度易字第
        一三六○號卷第一五一頁）。
      (3)另依成功大學鑑定結果，就肇事自小客車車體之落水位置分析、碰撞所造成
        之能量變化分析、碰撞角度分析、運動速度分析、與撞擊模式以及碰撞後車
        子餘速分析之結果，就各種可能之狀況與相對結果，比對當事者所提出之狀
        況與照片、配合車能落點位置、車損狀況與各種情況資料，就學理及實際討
        論分析，皆有其矛盾點不合理或不符之處，亦即學理上無法模擬出當事者所
        聲稱之狀況。
      (4)參以被告甲○○就車禍因何發生、其如何逃離肇事車內及離開現場，先則於
        報案時供稱：伊閃避對向來車而肇事（見八十六年度偵字第三九一八號偵查
        卷第三十一頁員警工作紀錄簿）；繼則於偵查中改稱：伊因閃避一隻狗，撞
        到排水溝之護欄，伊打開駕駛座之窗戶爬出來，攔一部不詳姓名之人機車回
        家洗澡云云（見上引偵查卷第二十三頁反面）；復又改稱：當時窗戶沒有關
        ，伊爬窗戶出來；惟於其被訴詐欺乙案審理中則稱：伊把玻璃撞破，從窗戶
        爬出來（見原審卷第十八頁反面）；嗣又改稱：我在車子裡因車子撞擊窗之
        玻璃被撞破了，是駕駛座旁旁邊坐客人的窗撞破（見原審卷八十七月八月十
        三日審判筆錄）；於原審審理時則改證稱：窗戶壞了，因窗戶有破，伊從窗
        戶爬出來（見原審八十八年度易字第一三六○號卷第五十一頁正面）；嗣又
        變稱：伊用雙腳踢破右窗戶玻璃（見上引原審卷第一九三頁正面）。顯然其
        前後所供，彼此諸多矛盾不一，且所供渠破壞該車窗戶及窗戶有破之情節，
        亦與證人即台產台南公司辦理理賠人員歐陽一、蔡君勇於原審審理中所結稱
        「該車四個車窗均完好」乙節（見原審上引卷第一九一頁、一九三正面）及
        前開現場照片，亦不相符。抑且，經原審上開案件將其送請高雄市政府警察
        局刑事警察局大隊測謊結果，認其就案發當時，有無駕駛該車乙節，其所回
        答有駕駛，係呈不實反應，亦有該局八十八年七月二十九日高市警刑大鑑字
        第五七五七號鑑定函乙紙復於該案卷內足憑。又原審八十八年度易字第一三
        六○號審理中經隔離訊問被告蔡順鰡及甲○○，被告甲○○証稱：肇事後伊
        兩手掌及兩腳掌均流血，由外表可看出云云（見原審八十八年度易字第一三
        六○號卷第五十一頁正面）；被告蔡順鰡則供稱：伊祇看到甲○○一隻手有
        流血（見原審卷第五十一頁正面）。顯然渠二人就甲○○之受傷情形，所供
        亦出入不一等各情參互觀之，益足証蔡順鰡所稱被告甲○○有於前揭時間駕
        駛所有之Ｊ—九七六八號積架自用小客車，於前開地點衝入水溝內受撞損乙
        節，係出於虛構，不足採信。
      (5)本院二審確定判決已就此部分詳述其認定之依據及不足採信部分之理由，已
       詳為調查斟酌，再審聲請人上開理由，均不足以動搖原有罪確定判決。
（四）再審聲請人雖又稱「臺灣臺南地方法院八十七年易字第一九九五號亦已查清楚
      「蔡順餾向明台保險購買灰色車殼換裝，被告投保時已非藍色而是灰色」「一
      九九四年年份之車輛沒有防竊電腦紋碼」「一九九四年車之風扇更改為傳統式
      機械風扇技術上是可行」，且系爭車輛右上角貼有一「囍」字，從落水至進修
      理廠都一樣，亦證係爭車輛從投保、肇事至進廠都是同一部車，又何來詐欺」
      、「行照記載之車體顏色為藍色，申請理賠為鐵灰色」部分：被告購買該車時
      即為鐵灰色，從未改變過顏色，只要告訴人公司提出原承保之相片比對，即可
      一目瞭然」云云，即冒用投保車部分。原確定判決認定：「再查該車之汽車行
      照載車體為藍色，而申請理賠車則為鐵灰色，被告於八十八年八月二十三日稱
      買車時，車身色為「灰藍色」（即一審卷第一六七頁）。是雖蔡順鰡可提伊曾
      向明台產物公司購買同年份1994同型車牌之車身（灰色）之證明，惟有否換裝
      已有可疑，而該車賣與被告後，即無改裝，被告稱該車買時為灰藍色，豈有該
      車出險時變為鐵灰色之理？亦顯見係以他車冒稱投保車，意圖詐領保險金」等
      語。則被告所供買車時係「灰藍色」，再審又稱「係鐵灰色」前後所供已有不
      符，且與行車執照所載「藍色」不符，若肇事車確為投保車，再審聲請人豈有
      為前後不符之供述，是此部分再審理由已無足取；況原確定判決就本件肇事車
      是否為投保車已詳為論述斟酌，再審聲請人此部分，顯難動搖原確定判決，即
      欠缺前開學理上所謂「顯然性」與「嶄新性」之二種為聲請再審新證據之特性
      。
（五）末查再審聲請人雖稱「車輛價格是否包含保險費部分：被告係以一百八十萬
      元含保險費購買該車，蔡順餾先稱不含保費，然嗣後又稱因買賣車輛眾多，要
      回去查資料才知道。月收入僅五萬元，並非有資力買受該車部分：被告月薪
      雖只有五萬多元，然被告於八十五年以前就已經營重利事業因而犯下營業重利
      罪，並非無資力購買該車，此重利罪判決亦影響原判決」云云。然查被告是否
      犯有重利罪，與其是否具有資力購買該車並無必然之關連，自難以此為被告資
      力之証明；再關於車輛價格一節，原確定判決係認：「被告稱該車係肇事前一
      年前買的，以一百八十萬元由蔡順鰡介紹買的，價金包括保險費在內（八十六
      年度偵字第三九一八號卷偵訊筆錄二十三頁反面），而蔡順鰡則稱是以一百八
      十萬元賣給被告，不包括保險費（同上卷第二十五頁），惟蔡順鰡於八十六年
      十二月四日檢察官偵查中，又供稱「該車是介紹賣給莊某」，已與前述說詞不
      符。按該車之保費高達十六萬一千八百十三元，並非小額，時間非久，依理應
      無弄混之理，況且被告僅為龍豪建設公司之現場管理，月收入僅五萬多元，並
      非有資力買受該車，在提不出買受資金證明之情形下，竟稱伊係中六合彩，以
      現金付清，顯係狡辯之詞」等語，而認再審聲請人之資力衡情應無購買高達一
      百八十萬元之車輛等情，又據原確定判決詳予斟酌；再審聲請人前既稱因簽中
      六合彩，而以現金支付高達一百八十萬元之價額，於再審聲請又稱「係因經營
      重利而有資力購買」云云，就其是否確有資力購車一事，並未提出確切之証據
      以資之証明，尚無可採。
四、綜上所述，原確定判決已詳敘認定犯罪事實之依據及憑以認定之理由，並對再審
    聲請人否認犯罪之辯詞，如何不足採信，均已依據卷內資料予以指駁及說明，有
    本院八十九年度上易字第一五四二號判決可按。再審聲請人上述再審理由，或為
    對原確定判決認定事實之爭辯，或為聲請人因對有利之主張為原確定判決所不採
    ，事後提出證明，以圖證實在本院前審所為有利之主張為真實等情，揆諸前開說
    明，均不具足以動搖原確定判決，而對受判決人為更有利判決之「顯然性」與「
    嶄新性」，核與刑事訴訟法第四百二十條第一項第六款之再審要件不合，再審聲
    請人聲請再審，難認為有理由，應予駁回。
五、據上論斷，應依刑事訴訟法第四百三十四條第一項，裁定如主文。
中      華      民國    九十一    年      五      月     三十     日
                                     臺灣高等法院臺南分院刑事第五庭
                                             審判長法官  鄭  文  肅
                                                   法官  王  浦  傑
                                                   法官  陳  珍  如
右正本證明與原本無異。
不得抗告。
                                             法院書記官   周  美  莉
中    華    民    國      九十一      年      五     月      三十一     日
